臺灣臺中地方法院刑事判決　　　　　　95年度重訴字第2979號
公　訴　人　臺灣臺中地方法院檢察署檢察官
被　　　告　壬○○
選任辯護人　林錦隆律師
被　　　告　庚○○
選任辯護人　李慶松律師
被　　　告　己○○
選任辯護人　林文成律師
被　　　告　寅○○
　　　　　　　　　　　樓
選任辯護人　賴思達律師
被　　　告　甲○○原名李國財.
選任辯護人　張績寶律師
被　　　告　乙○○
　　　　　　　　　　　之4
選任辯護人　吳憲明律師
上列被告等因擄人勒贖案件，經檢察官提起公訴（94年度偵字第
16587號、第16683號），本院判決如下：
    主    文
壬○○、庚○○、寅○○共同連續以看管監控不讓離去之非法方
法，剝奪人之行動自由，壬○○、庚○○各處有期徒刑壹年，寅
○○處有期徒刑捌月。繩索壹條沒收。
己○○共同連續以看管監控不讓離去之非法方法，剝奪人之行動
自由，累犯，處有期徒刑壹年。繩索壹條沒收。
甲○○共同以看管監控不讓離去之非法方法，剝奪人之行動自由
，累犯，處有期徒刑陸月，如易科罰金，以銀元參佰元即新臺幣
玖佰元折算壹日。繩索壹條沒收。
乙○○無罪。
    犯罪事實
一、己○○前曾於民國七十六年間因殺人案件，經法院判處無期
    徒刑確定，嗣減刑為有期徒刑十五年，再減為有期徒刑十年
    確定，於九十三年十一月七日縮短刑期執行完畢；甲○○前
    曾於九十年間因傷害案件，經法院判處有期徒刑二月確定，
    於九十年十月二日易科罰金執行完畢。
二、壬○○、庚○○於九十四年九月間，透過丑○○及真實姓名
    年籍均不詳僅知綽號「左手」之成年男子介紹認識丁○○，
    並認為丁○○及其弟戊○○二人能透過綁球員之方式，全盤
    掌握職棒比賽結果，遂決定與丁○○、戊○○兄弟合夥，從
    事職棒賽事之簽賭。雙方謀議分工，由丁○○、戊○○負責
    告知壬○○、庚○○何球隊會贏球，壬○○、庚○○再向經
    營職棒簽賭之組頭付錢下注簽賭，所得彩金由丁○○、戊○○兄弟分四成（其中一成分給綽號「左手」之人），壬○○
    、庚○○則各分得三成。惟壬○○、庚○○簽賭後，共輸賭
    資新臺幣（下同）一千四百五十六萬元，其二人詢問丁○○
    知悉何人在綁球員，丁○○稱是臺中一位真實姓名年籍均不
    詳僅知綽號「春風」之大哥所為。而壬○○、庚○○事先早
    經由友人己○○處得知綽號「春風」之大哥已不再綁球員，
    亟欲丁○○出面說明。恰於雙方合作簽賭過程中，丁○○所
    報資訊曾有簽中一次可得彩金五百萬元，遂由壬○○之小弟
    丑○○以電話向丁○○佯稱壬○○開刀住院，丁○○不疑有
    他，復以要拿取其應分得之四成二百萬元而應允北上，於九
    十四年十月二日由丑○○陪同丁○○前往庚○○位於臺北縣
    新莊市○○路之工廠，壬○○、庚○○亦已邀約寅○○、己○○（偕同綽號「國祥」之成年男子）到場（丑○○則於己○○到達前隨即離去），丁○○在場仍稱確係有綽號「春風
　　」之大哥綁球員打假球，並當場撥打電話給戊○○證實此事
　  ，而壬○○、庚○○則稱若無此事，其二人簽賭輸的賭金整
    數一千四百萬元要丁○○負責，丁○○因急於離開現場且迫
　　於壬○○、庚○○等人多勢眾，不得不佯予同意。壬○○、
　  庚○○、己○○等人為進一步求證，乃當場要丁○○一同南
    下臺中找綽號「春風」之大哥確認，但丁○○並無意願，壬○○、庚○○、己○○、寅○○、綽號「國祥」之成年男子
　  即共同基於剝奪丁○○行動自由之概括犯意聯絡，由丁○○
    自行駕駛車牌號碼五五五五─ＬＸ號自用小客車，綽號「國
    祥」之成年男子搭乘右前乘客座，鄭憲義乘坐後乘客座，連
    夜挾持丁○○南下臺中市金錢豹酒店，壬○○、庚○○與己○○則另共乘一輛車南下，欲找綽號「春風」之大哥求證。
    嗣綽號「春風」之大哥有事，其弟癸○○到場表明其兄「春
    風」早已未再從事綁球員打假球之事，壬○○、庚○○乃要
　　求丁○○要先賠償一半之損失七百萬元，而戊○○知悉丁○○在金錢豹酒店受困，乃找乙○○、李國榮等人陪同到場商
    談，因雙方始終談不攏金額，後因乙○○強力介入，並緣於
　　己○○知悉乙○○背後大哥係劉瑞榮並保證負責後，乙○○
　  始帶同丁○○、戊○○兄弟離去，丁○○始得脫困。翌日並
    先後在臺中市○○路摩根西餐廳、文心南七路之金錢豹酒店
    ，由己○○代表壬○○、庚○○一方，乙○○代表丁○○、
    戊○○一方，及癸○○等人，再度就上開債務進行協商，並
    初步達成由丁○○償還壬○○、庚○○三百萬元、分三個月
    、於年底前清償之協議（三百萬元係因壬○○與庚○○共同
    出資之金額以一千四百萬元整數計算，扣除丁○○有報明牌
    贏球但壬○○、庚○○卻未簽賭五百萬元之該次，賸餘九百
    萬元再由丁○○負擔三成即以三百萬元整數計算），惟嗣後
    己○○並未對壬○○、庚○○轉述上開協議內容。
三、壬○○、庚○○為求解決與丁○○間職棒簽賭一千四百萬元
    之債務，遂透過己○○與乙○○再度進行斡旋，並由乙○○
    勸誘丁○○南下嘉義，而於九十四年十月十日二十三時許，
    在臺中市○○路佑民醫院附近，由丁○○與乙○○輪流駕駛
    車牌號碼五五五五─ＬＸ號自用小客車，乙○○另邀三名真
    實姓名年籍均不詳僅知綽號「小偉」、「阿生」、「小隻」
    之成年男子另駕駛乙輛白色ＣＥＦＥＲＯ牌自用小客車尾隨
    在後，驅車前往嘉義縣北港交流道附近，己○○派員接應後
    ，隨即將丁○○、乙○○一行人帶至嘉義縣太保市埤麻腳大
    元帥廟前（大圳溝旁），乙○○與綽號「小偉」、「阿生」
    、「小隻」等人讓丁○○下車後，交予已在現場等候之己○○及其所帶領之近二十名姓名年籍均不詳之成年男子後，隨
    即藉詞離去。己○○並於稍早以電話通知庚○○、壬○○關
    於丁○○即將南下嘉義商談債務之事，庚○○即在寅○○，
    壬○○在丑○○之陪同下分批自臺北南下嘉義，並共同謀議
    以妨害丁○○行動自由之方式，逼迫丁○○、戊○○解決上
    開債務。己○○見丁○○到場下車後，即與庚○○、壬○○
    、丑○○（此部分由檢察官另行偵辦）、寅○○、甲○○及
    近二十名不詳姓名年籍之成年男子（部分人士於中途先行離
    去）共同基於剝奪丁○○行動自由之概括犯意聯絡，見丁○○仍無償還一千四百萬元職棒簽賭金之誠意，甲○○即與另
    三、四名不詳姓名年籍之成年男子動手毆打丁○○頭部、胸
    部、手部多處，導致丁○○受有右手多處表淺性挫傷、上嘴
    唇挫傷害等傷勢（惟丁○○並未就傷害部分提出告訴），並
    以繩索（未扣案）綑綁丁○○手腳，作勢要將丁○○丟入大
    圳溝內，丁○○出口討饒，並告知需要家人幫忙籌錢後，即
    由某不詳姓名年籍之成年男子鬆脫綑綁丁○○手腳之繩索，
    由丁○○以電話向戊○○、丙○○求救告以其遭人限制自由
    ，丙○○表示要出面處理，丁○○隨即被己○○、甲○○及
    其他不詳姓名年籍之成年男子等人帶往距離約五百公尺遠之
    嘉義縣太保市埤鄉里埤麻腳二號「東天紫微宮」（即起訴書
    所載之「紫微宮」）前等候丙○○到達。期間，庚○○偕同
    寅○○，壬○○（丑○○部分則於嘉義交流道處先行下車離
    去）亦陸續於當日凌晨三時許先後抵達「東天紫微宮」。待
    丙○○於九十四年十月十一日凌晨四時左右到達「東天紫微
    宮」後，隨即與壬○○、庚○○展開周旋，協調將金額降低
    ，然仍為壬○○、庚○○等人所拒，堅稱仍要丁○○償還一
    千四百萬元，且當日要先償還七百萬元，期間，寅○○並出
    言恫嚇丙○○、丁○○稱：丙○○先回去，要將丁○○埋掉
    之恫嚇言論，要求戊○○出面處理，丙○○仍因擔心丁○○
    安危而不敢逕自離去，以致雙方無法達成共識。期間戊○○
    與丙○○、丁○○均保持密切聯繫，戊○○向丙○○、丁○○建議盡量拖延時間，丙○○遂告稱壬○○、庚○○、己○○等人要變賣家中所有賓士車輛以便籌措現金。壬○○、庚○○、己○○、寅○○等人因為天亮後，天氣較熱，由壬○○駕駛休旅車搭載庚○○、己○○、丙○○、丁○○前往己○○嘉義縣太保市○○路○段二二八巷二十三弄八號住處，
    等候戊○○到達，寅○○則離開至他處。於當日十四時許，
    因己○○上樓休息，壬○○繼而又駕車搭載庚○○、丙○○
    、丁○○前往壬○○友人綽號「阿亮」之嘉義縣太保市埤鄉
    里八十三號三合院平房內（庚○○暫時離開），停留約五分
    鐘後，繼又與己○○、庚○○會合於釣魚場用餐，期間戊○○仍不時地與丙○○、丁○○聯絡，嗣壬○○等人並察覺丙○○家人似已報警，丙○○並提議是否前往公共場所商討債
    務，己○○遂以其對於南新派出所較熟，遂由壬○○、庚○○先載丙○○前往「紫微宮」改駕駛其所有之自用小客車並
    載己○○、丁○○前往南新派出所，壬○○、庚○○亦共乘
    另一車輛前往。壬○○、庚○○、己○○、丙○○、丁○○
    一行人於九十四年十月十一日十六時十分許，到達南新派出
    所時，適逢臺中市警察局第三分局警員接獲丙○○之妻辛○○報案後，亦趕赴現場，始悉上情，並在「東天紫微宮」現
    場發現綑綁丁○○用之繩索一捆（惟未扣案），及於當日十
    七時許趕赴「東天紫微宮」查看狀況之寅○○。嗣甲○○並
    經警策動於十二日前往嘉義縣警察局水上分局投案，說明經
    過。
四、案經辛○○訴由臺中市警察局第三分局報請臺灣臺中地方法
    院檢察署檢察官偵查起訴。
    理    由
壹、證據能力：
    被告寅○○之選任辯護人雖質疑證人丁○○、丙○○、戊○○於警、偵訊所言，俱無證據能力；被告甲○○之選任辯護
    人則質疑證人庚○○、寅○○、丙○○於警、偵訊所言，俱
    無證據能力等節。惟證人丁○○、戊○○於本院九十五年十
    二月七日、十五日審理時，經依法通知、拘提均未到庭，有
    送達回證及命拘提函文在卷可查，經查其等入出境資料，證
    人丁○○、戊○○分別於九十五年十二月四日及五日出境，
    有法務部─入出境資訊連結作業二份在卷可參，證人丙○○
    於本院九十五年十二月十五日審理時亦到庭具結證稱證人丁○○、戊○○目前仍出國中乙情（參本院卷二第一三五頁）
    ，足見證人丁○○、戊○○顯有「滯留國外」之情形；證人
    丙○○於本院審理時就若干細節則表示忘了，與其警詢時所
    述不符；而證人丁○○係經由其母親辛○○報案後，由臺中
    市警察局第三分局員警前往嘉義水上分局南新派出所將其帶
    離被告壬○○等人控管下，其與嗣後接獲通知前往警局製作
    筆錄之證人戊○○、丙○○，自毋庸擔心證人丁○○安危，
    其等所為警詢筆錄，俱在與被告隔離之情況下分別製作，所
    為陳述內容自不受他人影響，其等製作筆錄之過程具有可信
    之特別情況，且為證明犯罪事實存否所必要者，其等於警詢
    所為陳述，依刑事訴訟法第一百五十九條之二（證人丙○○
    部分）、第一百五十九條之三第三款（證人丁○○、戊○○
    部分）等規定，均有證據能力；至其等於偵訊時所為證述內
    容，業均經過具結，且係於偵查中向檢察官所為之陳述，其
    等製作筆錄之過程，難認受有何不當之影響，並無顯不可信
    之情況，依刑事訴訟法第一百五十九條之一第二項規定，有
    證據能力。至證人庚○○、寅○○於本院九十五年十二月八
    日審理時，業經過檢辯雙方進行交互詰問，其等於警詢所為
    陳述，部分係對於自己犯罪事實之陳述，部分則關於其他被
    告之陳述，就其等關於其餘被告壬○○、己○○、乙○○、
    甲○○等人之陳述，其等於警詢之陳述，部分與審判中不符
    ，而其等於警詢陳述時尚未經檢察官提起公訴，當時未仔細
    慮及其等所為之陳述會否對他名被告產生何不利影響，而具
    有較可信之特別情況，且為證明犯罪事實存否所必要者，依
    刑事訴訟法第一百五十九條之二規定，具有證據能力；至其
    等於檢察官偵訊時所為陳述內容，依同法第一百五十九條之
    一第二項規定，同具有證據能力，以上均合先敘明。
貳、有罪部分：
一、訊據被告壬○○、庚○○、己○○、寅○○均矢口否認有何
    妨害自由犯行，被告甲○○固坦承有傷害犯行，惟矢口否認
    有妨害自由之犯行。被告壬○○、庚○○、己○○、寅○○
    均辯稱：無論在犯罪事實二、及三所述時地，證人丁○○之
    行動均屬自由，未被限制，在犯罪事實三、所述時地並不知
    何人出手毆打他，也無恐嚇他云云；被告甲○○辯稱：在犯
    罪事實三、所述時地，伊係見證人丁○○下車後有持槍舉動
    ，才出於自衛毆打他並有奪槍舉動，之後就離去了，伊並不
    認識其餘被告等人，僅承認傷害犯行，並無妨害證人丁○○
    行動自由云云。
二、經查：
  (一)關於犯罪事實二、證人丁○○遭被告壬○○、庚○○、己○○、寅○○等人妨害自由部分：
  1.就證人丁○○自新莊強押南下臺中金錢豹一情：
　　(1)業據證人丁○○於檢察官九十四年十月二十五日偵訊時具
　  結證稱：「之前某次（即九十四年十月二日之該次）我因遭
    壬○○、庚○○、寅○○押到臺中市金錢豹，因為壬○○生
    病，我去探望，到臺北新莊某工廠，壬○○、庚○○、寅○○、己○○都在該處，說他們簽職棒簽賭輸了一千多萬元，
　　．．，他們自媒體上得知我有辦法操控簽賭，故我告知他們
　  ，我簽何隊，他們就跟我一起簽該隊，．．．當初他們向我
    所提的條件，約定簽賭輸贏的錢，壬○○與庚○○七成，我
    負責三成（參九十四年度他字第二六七九號卷【下簡稱他卷
    】二第四三頁）；於檢察官九十四年十一月二日偵訊時，具
    結證稱：「．．．從臺北到臺中市我自己開車，有二人坐我
    的車子，一個坐在我旁邊，一個坐在我後面，他們押著我車
    」、「我一開始就是被騙到工廠，而也是從工廠被押到臺中
    金錢豹，且我車內都有人控制我」（參九十四年度偵字第一
    六五八七號卷【下簡稱第一六五八七號偵卷】一第一二七頁
    ）；於檢察官九十四年十一月三日偵訊時，具結證稱：「．
    ．．當天『阿祥』說壬○○有膽結石住院，．．．壬○○還
    告訴我說他很痛，當天我到桃園，『阿祥』就帶我到新莊庚○○工廠，且我也有打電話給我弟弟，但是我並不是在講『
    春風』有能力綁球員，我只是在向我弟弟求救，之後我就被
    帶到臺中金錢豹」（參第一六五八七號偵卷一第一四八頁）
    ；於檢察官九十四年十一月四日偵訊時，具結證稱：「（你
    在車上是否有如寅○○之供述，一直在車上講電話？）有。
    因為我是要以此方式暗示戊○○，說我人被帶到臺中，我有
    告訴過戊○○，我要去看庚○○，且我在臺北已經有暗示過
    戊○○，說我人押在臺北，所以我要被押到臺中來時，也有
    再暗示戊○○，我要回臺中」（參第一六五八七號偵卷二第
    二一頁）、「在臺北縣新莊庚○○工廠內，己○○對我說，
    若沒有『春風』之人在綁球員的話，輸的一千四百五十六萬
    元都由我負責，當時在現場有很多人，我不得不同意」（參
    他卷二第一０三頁）等情。足見證人丁○○於偵查中均證稱
    ：九十四年十月二日該次係遭被告壬○○等人誘騙而北上臺
    北縣新莊市，當日又自新莊市南下臺中市，雖係自行開車，
    但係遭寅○○與綽號「國祥」之成年男子分別坐於右前車座
    及後車座內予以控制行動自由等詞甚詳。(2)被告壬○○並不
    否認該次證人丁○○北上桃園，主要係以其生病暨假藉會帳
    名義為由，由丑○○出面誘騙證人丁○○北上，被告庚○○
    亦不否認明知上情；證人丑○○於本院九十五年十二月十五
    日審理時亦具結證稱：當初確係誘騙證人丁○○要給他一百
    萬元或二百萬元的放水錢，而騙他北上乙情屬實（參本院卷
    第二第九八頁）。(3)參諸於九十四年九月三十日十五時三十
    二分五十一秒、同年九月三十日二十一時十七分二十四秒、
    同年十月一日三時三十五分零九秒、同年十月一日十五時十
    四分五十八秒、同年十月一日十五時五十一分四十八秒、同
    年十月二日十七時零三分四十五秒、同年十月二日十七時十
    一分四十一秒、同年十月二日十七時二十九分四十五秒、同
    年十月二日十六時三十五分二十秒、同年十月二日十九時十
    六分四十秒，同年十月二日二十時四十四分五十二秒、同年
    十月二日二十一時四分四十三秒，壬○○使用之00000
    00000號電話與丑○○使用之0000000000號
    電話，有多次且密接之通聯紀錄，內容多半提及「那就是要
    騙他上來一次啊，上來就抓人啊」、「人先留下來，看能處
    理多少就處理多少，不然要怎麼辦」、「先把他騙上來再講
    啊」、「我今天就是騙他不上來啊」、「我現在方向是那台
    大七和賓士的要扣起來了啦」、「那先不要講那麼多啦，扣
    得到再講啦」、「達哥現在的意思是要騙他上來，不要再搞
    這個了啦」、「現在達哥的意思是看可不可以先動手約過來
    新莊，他講在桃園不好動手？」、「．．．他上來主要是要
    拿錢，你就講要到這邊拿錢啦」等情，有監聽譯文附卷可查
    （參第一六五八七號偵卷二第五０頁背面、第五三頁、第五
    五頁、第五六頁、第六一頁、第六二頁、第六四頁、第六六
    頁、第六七頁），意指被告壬○○要證人丑○○出面騙證人
    丁○○出面解決職棒簽賭問題，而丑○○騙好多次，才於如
    犯罪事實二、所示時地誘騙證人丁○○北上得逞；另有丑○○使用0000000000號電話與己○○使用之000
    0000000號（申請名義人林雲鶯）電話，於九十四年
    十月二日十六時十五分三十三秒、同日十七時二十三分四十
    九秒，丑○○撥打電話予己○○要求其出面居中協調解決債
    務之邀約（參第一六五八七號偵卷二第六三頁背面）。
  2.就證人丁○○自臺中金錢豹酒店如何離開一情：
　  (1)證人丁○○於檢察官九十四年十月二十五日偵訊時，具結
    證稱：「當日是我硬要走的，且乙○○也有關係」（參他卷
    二第四四頁）；於檢察官九十四年十一月二日偵訊時具結證
    稱：「因為在臺北我有傳簡訊給我弟弟戊○○，他告訴我說
    ，將他們引到臺中來，後來他帶乙○○及李國榮等人到金錢
    豹，我才有辦法離開」（參第一六五八七偵卷一第一三０頁
    ）。(2)證人戊○○於檢察官九十四年十月二十五日偵訊時，
    具結證稱：「當天丁○○打電話給我說，他人在金錢豹，希
    望我能去一下，他不能走，後來我也有打電話給乙○○及李
    國榮陪我一起去，我去現場後看到的，都是我不認識的人，
    還有一位叫『阿恭』的人也有在該處，．．．事後是因為乙○○居中協調，我才能將丁○○帶走」、「當天我們能走是
    因為我認識『阿恭』及乙○○」（參他卷二第四０頁）。(3)
    被告壬○○於檢察官九十四年十一月三日偵訊時，供稱：「
    我們還在談時，乙○○就把丁○○帶走，且乙○○說他是臺
    中劉瑞榮的小弟，此事交給劉瑞榮決定就可以了，因為己○○認識劉瑞榮，所以才同意讓丁○○他們先走」、「後來丁○○是由乙○○『硬』把他帶走」（參第一六五八七號偵卷
    一第一四八頁）；於九十四年十一月四日警詢時供稱：「
    ．．．他們兩兄弟推說沒錢，乙○○就告訴我們說他是劉董
    這邊的人，給他面子，讓他們先回去籌錢，臨走前都沒有承
    諾要還我們多少，當天結束之後，後續都是己○○與對方在
    協調，詳細聯繫內容我不是很清楚」（參第一六五八七號偵
    卷二第一六０頁正反面）。(4)被告乙○○於九十四年十月十
    四日警詢時供稱：「當日（在金錢豹酒店）丁○○有承認這
　　條債務，但是沒有談出如何償還的結果，我有跟己○○保證
　  隔一天一定會給他答覆，就是要如何還錢方法，我就把丁○○帶走了」、「因為戊○○拜託我，所以我才出面擔保這件
    事情，因為我與己○○談判過程中，他也認識我老闆劉瑞榮
    （大頭榮），所以才願意讓我負責擔保」、「因為丁○○表
    示希望能夠離開現場再說，所以我就出面擔保隔一天一定會
    給對方答覆」（參九十四年度偵字第一六六八三號卷第一五
　　頁）；於檢察官九十四年十一月十七日偵訊時，供稱：「（
　  丁○○從臺北新莊到臺中市○○路的金錢豹期間，其行動是
    否自由？）丁○○錢未談妥的話，就無法離開，除非有保證
    人做擔保，像我一樣」（參第一六五八七號偵卷二第一一八
    頁）。(5)被告己○○於本院行準備程序時亦供稱：「乙○○
    有說他背後大哥是劉瑞榮」（參本院卷一第一一八頁）。亦
    明白證述或供述證人丁○○於如犯罪事實二、所述時地之所
    以得以離開金錢豹，係因為被告乙○○之出面保證，其背後
    大哥係劉瑞榮，亦為同屬被告壬○○、庚○○一方之被告己○○所認識，加上證人癸○○之斡旋，約定翌日再作協商後
    ，證人丁○○始得順利偕同證人戊○○及被告乙○○離去。
  3.可徵證人丁○○於受證人丑○○之誘騙（惟此尚無證據證明
    丑○○有參與此部分妨害證人丁○○之行動自由），前往被
    告庚○○臺北縣新莊工廠後，其行動即處於遭限制之境地，
    否則亦不致於被迫答應如無法證明「春風」者綁球員者，則
    同意償還一千四百萬元之簽賭金予被告壬○○、庚○○二人
    ；嗣雖能自行駕車南下臺中，惟仍遭被告寅○○、綽號「國
    祥」之成年男子同坐一輛車予以監控。至臺中市金錢豹酒店
    內，雙方雖有斡旋，然仍無法達成共識，直到乙○○、癸○○等人出面斡旋、強力保證後，始讓乙○○帶同丁○○、戊○○離去，讓丁○○恢復自由之身。被告壬○○、庚○○、
    己○○、寅○○均辯稱其等無妨害自由之故意，為無可採。
  (二)關於犯罪事實三、證人丁○○再度遭壬○○、庚○○、己○○、寅○○、甲○○等人妨害自由部分：
  1.此部分業據證人丁○○：(1)於九十四年十月十二日警詢時陳
    稱：「．．．，我隨即被帶往一處鄉○○路上之一間小廟前
    ，有約二十名男性同夥在那裡等候，後我隨即被押下車，當
    場被約七、八名男子圍住後毆打，並以繩子將我手腳綑綁，
    綑綁後將我抬至旁邊大圳溝作勢要將我丟入圳溝內，我一時
    心生畏懼，我便開口問，有什麼事大家好好說，當時有一名
    較年長之男子喝令那些同夥住手先將我放下，那男子開口
    ．．．叫我準備一千四百萬元，我當時表示又沒欠你錢，此
    話一出又換來一陣毒打．．．．。隨後他們把我從該處帶往
    前方約五百公尺處一間較大的廟宇後方庭院等候我父親來，
    ．．．對方遂要求當天一定要拿出現金七百萬元才肯放人，
    其餘尾款短時間之內再議，當時我父親表示沒有辦法在當天
    拿出七百萬元，歹徒便向我父親表明要他回去，『你兒子我
    要將他埋掉』，雙方斡旋二、三小時後均無共識，．．．期
    間我父親及歹徒與我弟弟戊○○有通電話，就是要戊○○前
    來處理，電話中我弟弟戊○○有向我父親表示要我們盡量拖
    延時間，他要報案請警方救人．．．．。隨後（早上六時許
    ）我與父親被帶到一處透天別墅客廳內休息等待我弟弟戊○○到來，．．．。到了約定時間十四時許，我弟弟戊○○還
    沒到來，戊○○一直無法交代人在何處，當時歹徒覺得事有
    蹊竅，直說該處不宜久留，戊○○可能報警了，隨即就將我
    跟我父親帶往一處民宅逗留十幾分鐘後，歹徒接到一通電話
    ，又將我及父親帶往一處釣魚場用餐，．．．．歹徒就說若
    怕的話就到嘉義警察局談，戊○○打電話．．．詢問是何分
    局，歹徒聽到戊○○詢問後，就以三字經表示戊○○已經報
    警了，．．．就直接到南新派出所」、「歹徒有七、八個人
    圍住我，約三、四人以拳腳毆打我身體、臉部、嘴部、胸部
    及背部等處有傷勢」、「該處嘉義縣太保市埤麻腳大元帥廟
    前（大圳溝旁）就是我遭受毆打及歹徒將我綑綁欲丟入大圳
    溝內之第一現場。警方在現場起獲歹徒用來綑綁我手、腳的
    麻繩（惟未扣案）」、「該嘉義縣太保市埤麻腳二號『東天
    紫微宮』後庭院就是我遭歹徒拘禁之第二現場」、「嘉義縣
    太保市○○里○○路○段二二八巷二十三弄八號就是我遭歹
    徒拘禁之第三現場」、「嘉義縣太保市埤鄉里八十三號三合
    院平房就是我遭歹徒拘禁之第四現場」、「我不知道第五現
    場釣魚場在何處」、「寅○○有參與控制我行動並叫我父親
    回去，出言恐嚇要將我埋掉」（參警卷一第一三頁、第二四
    頁）。(2)於檢察官九十四年十月二十五日偵訊時，具結證稱
    ：「我有被打，被三、四人打，被打二次，．．．」、「剛
    到嘉義時沒有（被綁），被打時才被綁起來」、「（你被綁
    起來時，是否有人說要將你丟到水溝內？）有」、「是他們
    （指己○○）的那群人把我綁起來的」、「（一開始與己○○在一起的是否都為年輕人？）年輕人佔多數」、「（後來
    協商不成，他們其中一群人中，有位叫寅○○的人叫你父親
    回去，說要把你埋掉，是否如此？）是」、「（後來換了好
    幾個場地，是否你的行動自由都被控制？）是，而我父親的
    行動是自由的」（參他卷二第四七頁）。(3)於檢察官九十四
    年十一月四日偵訊時，具結證稱：「寅○○確實有叫我父親
    回去，而我父親能走，我卻不能走。壬○○說先還七十萬元
    ，是最後的事，一開始是說一千四百萬元乙事，後來因為談
    不成，我們提到三百萬元，他就叫我父親先回去，並說要把
    我埋掉」（參第一六五八七號偵卷二第二０頁、第二一頁）
    等語綦詳。
  2.證人戊○○：(1)於九十四年十月十一日警詢時陳稱：「．．
    ．於九十四年十月十一日凌晨一時許，接獲我哥哥丁○○來
    電，丁○○即交給另一名不詳男子與我接聽談話，內容為丁○○目前人在嘉義，他（丁○○）欠債一千四百萬元債務，
    要我到嘉義去跟他處理，．．．之後陸續接到我哥哥多通電
    話告訴我說他很難過，快受不了了，叫我趕快到嘉義處理，
    之後我父親丙○○叫我千萬別下去嘉義，．．．．」、「．
    ．．歹徒打電話給我母親通話時，有聽到丁○○被毆打慘叫
    聲，之後歹徒就掛電話」、「他們綁架丁○○是說他有積欠
    他債務，但事實上有無欠他債務我不清楚」、「．．．十月
    十一日凌晨就接到我哥求救電話」（參警卷一第四頁至第七
    頁）。(2)於檢察官九十四年十月二十五日偵訊時，具結證稱
    ：「（當時丁○○被押到嘉義的行動是否自由？）不自由。
    而丁○○如何下嘉義的我不清楚，我只知道事後有人打電話
    來說，要一千四百萬元」、「（丁○○以行動電話聯絡他被
    押到嘉義時，其聲音？）我聽到他的聲音應該是很痛苦，叫
    我趕快下去」、「（有一位寅○○說叫你父親回去，要將丁○○埋掉是否知情？）事後聽我父親及丁○○有說過該事」
    、「因為臺中市警察局第三分局員警下去嘉義，我哥哥才獲
    救的」（參他卷二第三九頁至第四二頁）。
  3.證人丙○○：(1)於九十四年十月十二日警詢時陳稱：「我看
    見他坐在椅子上，遭將近十個人看管他、限制他行動」、「
    在現場我看到他的手臂上有傷痕，天亮後他的傷勢看起來更
    明顯」、「（你在現場為何不帶你兒子離開？是否受到控制
    ？）因為他們人多勢眾，所以我很害怕，也不敢離開」、「
    （你是否指認當時在場嫌犯？警方帶回五名嫌犯己○○、壬○○、庚○○、寅○○、李國財等人你是否能指認？）我能
    指認他們，警方帶回來的五名嫌犯己○○、壬○○、庚○○
    、寅○○、李國財等人，就是當時在場的嫌犯」（參警卷一
    第二八頁、第二九頁）。(2)於檢察官九十四年十月二十日偵
    訊時，具結證稱：「．．．他們說丁○○害他們因為職棒簽
    賭輸一千四百萬元，要丁○○賠，．．．，我說讓丁○○回
    家，為了脫困，我告訴他們說，我聯絡人，先給你們一百萬
    元，但他們不同意，我當時用意，是要脫困」、「我本身是
    自由的，而丁○○坐在我旁邊，雖表面上我們沒有受到拘束
    ，但我們知道我們是沒辦法走的」、「對方約十人左右」、
    「丁○○沒有告訴我他有受傷，我也沒察覺到他有受傷」、
    「我不清楚（丁○○手背有受傷），但可能是因被繩子綁的
    ，才會那樣，我沒有問他，他沒有說」、「（當時你是否很
    想走？）我是很想走，但不敢走，我主觀上認為，若錢拿來
    我們就可走，他們並沒有說不能走」、「．．．其中一人說
    若我要回去就可回去，看是否有要跟你兒子說什麼，
    ．．．」、「（當時是否有叫戊○○到現場？）沒有，我當
    時已經很害怕了，不可能再叫我兒子戊○○到場」、「當天
    你到現場目的是否要帶走丁○○？」是。且最好是我們能一
    起回家」、「（從你到現場直到警方到場之期間，是否可帶
    丁○○回家？）我沒有試過」、「（為何沒有嚐試？）我在
    等錢及車子送來才想嚐試，因為沒有拿錢出來，無法談，就
　　無法走。他們沒有對我不禮貌」（參他卷二第一六頁至第二
　  ０頁）。(3)於本院九十五年十二月十五日審理時，具結證稱
    ：「（何人通知你到嘉義縣太保市埤鄉里埤麻腳二號『紫微
    宮』？）是我要求要去看我兒子，我是聽戊○○通知我的，
　  他打電話說丁○○好像出事了，我就打丁○○手機，但不是
    他接的，我都沒有與丁○○講到話，我也不知道對方是誰，
    我問丁○○呢？對方就掛電話了。第二次我又打丁○○手機
    也不是丁○○接的，我說『我是丁○○父親，我要與丁○○
    講話』，但對方不接受，我就問『你們在哪裡，我要去看我
    兒子』，後來我聽旁邊有人講話，他們同意，叫我開到嘉義
    交流道說有人會來接我。」、「（你到嘉義縣太保市埤鄉里
    埤麻腳二號『東天紫微宮』看到幾人？）包括我兒子，十幾
    個人。」、「（在庭被告當天有否到嘉義縣太保市埤鄉里埤
    麻腳二號『東天紫微宮』？）我到現場看到十幾個，但其中
    壬○○及庚○○及己○○都有在場。」、「（在庭的甲○○
    有否在場？）當天長得像他這種型的有十幾個，我不確定他
    有否在場。」、「（丁○○旁邊有否十幾個看著他？）他與
    壬○○及庚○○講話旁邊有十幾個年輕人。」、「（當時丁○○有否受傷？）外觀沒有怎樣，但看起來有受到驚嚇。」
    、「（你看到丁○○時他手臂有否傷？）好像有紅紅黑黑的
    瘀青，何處記不清楚。」、「（你到場後有與何人談話？）
    有壬○○及庚○○，但還有今日沒有到庭的人，我問庚○○
    ，丁○○為何在這裡，他們其中一個人說有財務糾紛。」、
    「（今日到庭被告有否人說要你們付一千四百多萬元？）己○○、壬○○或庚○○其中有人說，但忘了何人說的。」、
    「（他們怎麼說？）我忘了，我當時很害怕。」、「（在庭
    被告有否人說若一千四百多萬元沒有付，你與丁○○不能離
    開？）他們沒有直接講。」、「（沒有直接講，他們如何講
    ？）我忘了。」、「（你們有否協調如何處理？）我想若能
    帶丁○○全身而退是最好的，我問如何才能回去，在場人有
    說只要有錢就可以回去。」、、「（在場人說只要有錢就可
    以回去？）是說有錢再說。」、「（你與丁○○有否要求在
    場人，說你們要離開？）有，但我們不能走。」、「（對方
    如何講你們不能走？）我忘了。」、「（在你前開去的地方
    有否人恐嚇你及丁○○？）沒有明示的感覺。」、「（你有
    否感到害怕？）當然，因為我兒子在別人手上，又把我們轉
    換三個地方，不知他們何用意」、「（現場有否人說要你先
    回去，要把丁○○埋掉的話？）當場我沒有聽到，是事後聽
    丁○○說的。」、「（你為何開車載丁○○還載另一人【去
    派出所】？）是他們要那人上我的車的，該人何人我不知道
    ，也不知道何人叫他上車。」、「（該期間你有否叫辛○○
    報警？）她懂我意思。」、「（該期間你與辛○○通過幾次
    電話？）兩、三次，我都是要叫她籌錢，最後一通她說籌到
    五十萬元，我與丁○○是否可離開，我說不可以，她問她要
    怎麼辦，我說『那妳說呢？』，她就懂我意思了。」、「（
    丁○○當時有否告訴你他很害怕？）不用他講，也忘了他有
    否講，但當時情形任何人看到都會知道。」、「（何情形會
    讓人看到覺得丁○○很害怕？）是我個人感覺，我有感受到
    。」、「（你當天很緊張是否出於你自己感覺？）在場有很
    多人，在該環境下會讓我有壓力。」、「（何種壓力？）我
    兒子在別人手上，因為還有十幾個不像己○○、庚○○、壬○○那種型的人在那裡，我會緊張。」、「我是認為當場有
    十幾個像甲○○那種型的人在場會讓我害怕。」、「（你說
    要離開時，該些人有否動作或言語要阻止你離開？）我沒有
    說我要離開，我是問我是否可以與丁○○回家，我自己知道
    我與丁○○不能離開，但沒有人有動作不讓我們離開，他們
    並沒有惡行惡狀。」、「（請看在庭的寅○○有否印象？）
    有，在嘉義縣『東天紫微宮』有看到。」、「（你或丁○○
    有否與寅○○講過話？）有。但記不得講過何話，但我記得
    當天他不高興。」、「（你當天主要與何人談？有否與寅○○談很久？）即己○○、庚○○及壬○○談，沒有與寅○○
    談很久。」、「（是否與寅○○只有短短對話？）沒有談很
    多。」、「（你與寅○○有否談到錢的事？）記不得。」、
    「（丁○○有否與寅○○對話？）有對話，但不知道他們談
    的內容。」、「（當天有否人說若不拿出七百萬元，要把丁○○埋掉？）我沒有聽到，事後才知道。」、「（你說事後
    有聽到有人說要把丁○○埋掉，是何時？）當場我沒有聽到
    ，但我忘記不知道聽誰說，是臺中警察到後，並有帶丁○○
    外出查證地點，回來後帶繩索，我也被另一個警察帶到嘉義
    縣『東天紫微宮』，所有人在該嘉義縣『東天紫微宮』會合
    時有聽到人說。」、「（你於警訊時說【我們沒有受到拘束
    ，但我感到我們沒有辦法走】，是否你個人感覺？）如果那
    天我有如此說，應該是有說，但沒有人說我丙○○不能走，
    也沒有人說丁○○可以走。是我個人感覺沒錯。」、「（你
    剛才說主要是己○○、壬○○及庚○○與你在談？）是。」
    、「（你在警訊提到到現場有看到丁○○手臂有傷痕，天亮
    後他傷勢看來更明顯？）即我剛才回答紅紅有瘀青的情形。
    」、「（當時在嘉義縣『東天紫微宮』時李國財有否在場？
    ）當時與他同型的人很多，記不起來。」、「（你在警局說
    可以指認出被告庚○○、壬○○、己○○、李國財及寅○○
    ，是否如此？）除了李國財外的四人比較有印象。」、「（
    警詢筆錄，你有否看過才簽名？）有。」、「（在警詢中有
    寫你有指認李國財，是否李國財當天有在場？）或許警察指
    著他們問有否看過他們，我回答有看過。」、「（警察當場
    帶回庚○○、壬○○、己○○、寅○○及李國財，是否警察
    要你指認？）我忘了，若警詢筆錄有寫，我當時很害怕，現
    在不記得情形，但可能如我警詢所說的。」、「（當時有否
    人說你要回去你就先回去，看有何話要與你兒子說？）有，
    是寅○○說的。」、「（當時寅○○說上開話語氣如何？）
    語氣不好。」、「（寅○○跟你說上開話，是否你真的就可
    以回去？）依經驗法則我是自己來應該也可以自己走。」、
    「（當時他們在談如何匯五十萬元時，你及丁○○行動是否
    自由？）沒有人約束我，但我認為我不能走，丁○○在裡面
    ，我是在靠門邊。」（參本院卷二第一一二頁至第一三三頁
    ）。
  4.共同被告部分：
  (1)被告壬○○於九十四年十月十二日警詢時供稱：「己○○．
    ．．在電話中跟我說，丁○○現已由臺中的人押到嘉義了，
    要我下嘉義處理」、「我認為應該是綽號『阿德』之人（即
    乙○○）教唆他人所為」、「我到現場時（嘉義縣太保市埤
    鄉里埤麻腳二號『東天紫微宮』）時，有己○○、庚○○、
    寅○○、丁○○、李國財（即甲○○）等共七、八人在場（
    經當場指認無誤），其他的我就不認識」、「我認為我與庚○○是債權人，己○○是我及庚○○之好友，整個過程都由
    他出面幫忙居中協調，寅○○是庚○○帶來的朋友，至於李
    國財（即甲○○）我就不熟了」（參他卷一第五九頁至第六
    二頁）；於檢察官九十四年十月十二日偵訊、十一月十四日
    警詢時，被告壬○○對於將證人丙○○與丁○○先後帶往如
    犯罪事實三、所述各處一情並不否認，且供稱：「我們當時
    在釣魚場吃魚，戊○○會害怕，所以我們就跟他說在嘉義分
    局」、「（你說戊○○為何會害怕？）戊○○與他父親談話
    ，聽起來還會害怕的樣子，我也不知道戊○○為何會害怕」
    、「．．．我們在一旁聽丙○○談話內容覺得戊○○可能不
    放心自己過來，己○○提議不如到南新派出所等候戊○○，
    ．．．」（參第一六五八七號偵卷一第四八頁、第四九頁、
    第一六五八七號偵卷二第一五八頁至第一六一頁）。
  (2)被告庚○○於檢察官九十四年十月十二日偵訊時供稱：「（
    是否於今年十月十日或十一日到嘉義縣太保市埤鄉里埤麻腳
    二號？）是」、「（當時與你在場有何人？）丁○○、己○○及二、三位我不認識的人，而壬○○是後來才到」、「我
    到現場後，．．．連我在內共有六個人，包括我、己○○、
    丁○○、寅○○及三位小朋友，後來又來了壬○○，接著丙○○也來了」、「（該三位小朋友是何人叫來的？）應該是
    己○○叫來的」（參第一六五八七號偵卷一第五０頁、第五
    二頁）；於檢察官九十四年十一月二日偵訊時，供稱：「．
    ．．我去時，有丁○○及己○○坐在花園邊，己○○旁邊有
    三、四人，李國財（即甲○○）是他們中之一人」（參第一
    六五八七號偵卷一第一二五頁）。
  (3)被告己○○於檢察官九十四年十一月四日偵訊時供稱：「我
    們談判最怕人家帶槍，因為之前有前例，所以大家都害怕，
    是李國財（即甲○○）打丁○○，而李國財認為丁○○是他
    仇家。而搶丁○○槍的約有四、五人」、「（與『牛鼻』是
    何關係？）朋友」、「（之前是否有看過李國財？）在廟前
    有看過，廟就是東天『東天紫微宮』」（參他卷二第一０五
    頁）。
  (4)被告寅○○於九十四年十月十二日警詢時供稱：「（你與庚○○開車至嘉義市何處與丁○○見面？）在嘉義縣太保市埤
    鄉里埤麻腳二號。除我與庚○○外，有己○○、李國財（即
    甲○○）及其他三、四位我不認識之年輕男子」、「我們有
    要讓丙○○離開，但是他不離開，丁○○是他事情還沒有處
    理好，己○○等人不讓他離開」（參警卷一第五三頁、第五
    四頁）；於檢察官九十四年十月十二日偵訊時供稱：「（在
    嘉義縣太保市埤鄉里埤麻腳二號，與你在場者何人？）庚○○、丁○○、己○○，及二、三位年輕人，壬○○後來才到
    的，而李國財（即甲○○）是與該二、三名年輕人在一起的
    」（參第一六五八七號偵卷一第五七頁）；於本院九十四年
    十月十三日訊問時供稱：「（李國財與本案有何關係？）我
    這次去才看到，第一次見到，到『東天紫微宮』看到他的」
    （參本院九十四年度聲羈字第一三七五號卷【下簡稱聲羈卷
    】二八頁）；於檢察官九十四年十一月四日偵訊時供稱：「
    （李國財是否為己○○之小弟？）我不清楚，我之前與己○○見面時，並沒有看過李國財與己○○在一起，但這次在嘉
    義才見過李國財在場」（參第一六五八七號偵卷二第一八頁
    ）；於檢察官九十四年十一月十五日偵訊時供稱：「（你第
    一次何時與丑○○見面？）是丁○○去臺北新莊那一次，也
    是我第一次見到丑○○，當時應該是丑○○帶丁○○去臺北
    的」、「（另外二次是在何時見過丑○○？）在嘉義看過一
    次，即是九十四年十月十一日凌晨在廟處見到的，他去一下
    子就走了，他去時是與丁○○說話，並告訴丁○○說，『你
    欠人家七十萬元，是透過我與壬○○借的，所以該七十萬元
    要還給壬○○』，．．．」（參第一六五八七偵卷二第八八
    頁、第八九頁）；於本院九十五年十二月八日審理時具結證
    稱：「（丑○○有否到嘉義縣太保市『東天紫微宮』？）有
    」、「（你如何知道丑○○有去嘉義縣太保市『東天紫微宮
    』？）我與庚○○凌晨三點到後一下子約半小時才看到丑○○」、「（你看到丑○○如何到達？）好像自己開車」、「
    （丑○○到嘉義縣太保市『東天紫微宮』作何事？）他到時
    與己○○、丁○○、壬○○講話」、「（丑○○向丁○○說
    什麼內容？）丑○○向丁○○說若欠人錢就要處理」、「（
    丑○○在嘉義縣太保市『東天紫微宮』待多久？）一、二十
    分鐘後一個人走」、「（你載庚○○到嘉義市太保市『東天
    紫微宮』有聽到丑○○對丁○○說欠錢要還，丁○○是欠何
    人錢？）我聽到壬○○向丁○○說欠他的七十萬元要還，之
    後丑○○說若欠人家錢要還」等情（參本院卷二第七五頁至
    第七七頁）。
  (5)被告甲○○迭自警、偵訊、本院行準備程序、審理時復均不
　　否認確實動手毆打證人丁○○之情（參警卷一第六二頁、第
　  一六五八七號偵卷一第五九頁、第一三四頁、第一六五八七
    號偵卷二第九六頁、本院聲羈卷第三二頁、本院卷一第一二
    五頁）。雖辯稱其到嘉義縣太保市埤麻腳大元帥廟前（即其
    所稱之小廟），見證人丁○○有持槍之舉動才動手毆打，並
    不認識在場的人云云。然被告甲○○於警詢時一度撇清其與
    被告己○○完全不認識、完全沒有關係、電話完全沒有聯絡
    ，然卻又如此恰巧地於案發當時與被告己○○同在「東天紫
    微宮」之同一地點出現，被告甲○○毆打地又係被告己○○
    受託商談債務之對象即證人丁○○，時間又係三更半夜常人
    均在睡眠休息之時刻，諸多巧合，實難認被告己○○與甲○○於本案案發之前完全不認識，當日才碰巧偶遇。況依被告
    甲○○於檢察官九十四年十一月十六日偵訊時，供稱：當日
    係「牛鼻」告訴伊有事情（意指債務）要處理，要伊留下來
    幫忙，證人丁○○到時，「牛鼻」圍上去，伊就跟著圍上去
    等語（參第一六五八七號偵卷二第九六頁）；被告己○○復
    供稱：「牛鼻」是伊朋友；被告寅○○、庚○○均稱案發當
    時有看到被告甲○○，是被告己○○的人（雖其二人於本院
    九十五年十二月八日審理時，均改證稱：是警察拿被告甲○○照片給伊指認，謂：被告甲○○就是當日毆打證人丁○○
    的人，伊等才指認云云。惟其二人於本院審理時，均主動證
    述上情，反於檢察官偵訊時並未提及係因為警察提示照片之
    緣故，其等於本院審理時更異其詞，顯係迴護被告甲○○之
    說詞，為本院所不採），均如前述。足見案發當日被告己○○為要處理被告壬○○、庚○○與證人丁○○間債務糾紛，
    經由友人綽號「牛鼻」找來被告甲○○共同參與無誤。雖被
    告甲○○辯稱當時因為證人丁○○有持槍之舉動，然證人丁○○係經由被告乙○○帶至案發現場，被告乙○○於本院行
    準備程序時供稱：證人丁○○到達現場時，並未拿出槍枝來
    （參本院卷一第一二九頁），其餘在場被告亦均無人表示看
    到證人丁○○有持槍之舉動，被告甲○○前開所辯是否真實
    ，尚非無疑。況且，縱使被告甲○○懷疑先前有人尋釁，以
    致其誤認案發時到場之證人丁○○有掏槍舉動，而出手毆打
    乙情屬實，然其尚不知被告甲○○掏槍動作係要針對在場何
    人，被告甲○○復自承與在場人士均不相識，而其於本院九
    十五年十二月十八日審理時具結證述當時被告乙○○、己○○及證人丁○○已到場談話約三分鐘之久（參本院卷二第一
    六八頁、第一六九頁），均未見證人丁○○有要對被告甲○○有何不利之舉動，何以被告甲○○要捨身搶下證人丁○○
    手中槍枝並毆打之，實難想像。被告甲○○應係受綽號「牛
    鼻」之邀，前往幫被告己○○助勢限制妨害證人丁○○行動
    自由，以處理債務，其辯以毆打證人丁○○動機在於自衛乙
    情，為本院所不採。至其雖又舉證人子○○欲證明其確係單
    純至該處一下子隨即離去乙情，證人子○○於本院九十五年
    十二月十五日審理時證稱因被告甲○○於案發當日說要去廟
    前（即元帥廟）與他朋友洽談洗車廠之事情（參本院卷二第
    一０五頁至第一０八頁）。惟證人子○○自承與被告甲○○
    係合夥洗車廠生意，而身為合夥人之證人子○○竟毫不關心
    ，並未參與，反而在車上睡覺，且又係於將近午夜之時刻商
    談業務，顯與常情有違。是證人子○○於本院所為上開證述
    內容為本院所不採，自不足為被告甲○○無與被告己○○等
    人共同剝奪證人丁○○行動自由之有利認定。
  (6)證人丑○○於本院九十五年十二月十五日審理時，具結證稱
    ：「於九十四年十月十日晚上，我、壬○○、庚○○及寅○○本來都在臺北新莊新樹路工廠，庚○○接到己○○電話，
    因為己○○是庚○○請他來調解，丁○○請臺中的朋友來調
    解，而己○○認識丁○○臺中的朋友，故請己○○當調人。
    當天庚○○及寅○○開車先到，我與壬○○坐一臺車後要到
    嘉義『東天紫微宮』，到交流道時，庚○○打電話給壬○○
    說丁○○已與臺中朋友到達嘉義了，叫壬○○在嘉義交流道
    讓我下車，叫我不要去了，因為庚○○及壬○○及己○○怕
    我太氣憤，要談錢的事，我去了反而不好，要我先離開，我
    就在嘉義交流道先下車沒有到嘉義縣『東天紫微宮』，故我
    沒有與丁○○踫面，我到別處找朋友，後來在凌晨五、六點
    與朋友喝完酒後，我有打給壬○○，他說丙○○也有下來，
    他們在一個廟的公共場合，已經談好了錢如何賠償的事，丁○○承認騙我們願意賠錢，叫我不要氣了，故他們談判我都
    沒有參與。到了早上六、七點時我有到嘉義縣太保市『紫微
    宮』去，看到附近有很多村民，丁○○及丙○○，庚○○、
    壬○○及己○○都坐在那吃早餐，我也問丁○○為何要騙他
    們錢，欠錢要還，己○○就說丁○○父親已與他們協調好了
    ，不要再節外生枝，而且等一下就要去派出所泡茶，丙○○
    當場道歉騙了他們，看要如何還錢。」等語（參本院卷二第
    九七頁）。
  5.另有九十五年十月十一日四時四十二分五十六秒，丑○○以
    其使用之0000000000號行動電話撥打壬○○使用
    之0000000000號行動電話，詢問壬○○是否處理
    完畢，壬○○並回答稱「還沒啦，還在這裡喬，你不要喝太
    多」，並勸誘丑○○勿飲酒過量，及叫其到「第三仔」處等
    候消息（參第一六五八七號偵卷二第七五頁背面）；同日五
    時十四分二十二秒，丑○○與壬○○再度對話，表示丑○○
    業已到達「三哥」處，內並提及壬○○勸丑○○先離開、人
    先閃邊，直要丑○○勿再插手管此事之意，而丑○○則關心
    地表示「把他帶出來就好了」、「現在到底是弄得怎麼樣」
    、「怎樣差不多，是不要再讓（他）跑掉耶」等情（參第一
    六五八七號偵卷二第七六頁背面）。益可徵被告壬○○於九
    十四年十月十一日南下嘉義與己○○等人會面時，確實即要
    留住證人丁○○，逼迫其出面解決職棒簽賭衍生之債務問題
    無誤。
  6.另參諸證人丁○○九十四年十月十一日之診斷證明書上載「
    右手多處表淺性挫傷、上嘴唇挫傷」之傷勢（參警卷一第八
　  一頁），及案發後警員前往「東天紫微宮」起獲之麻繩一捆
    （有拍攝麻繩照片附於警卷一第一一二頁可明，惟該麻繩並
    未扣案）等情，可徵證人丁○○所述確實遭人毆打、以繩索
    綑綁欲丟入大圳溝內等情係與事實相符。再依證人丁○○、
    丙○○、戊○○前揭所述，證人丁○○於跟隨被告壬○○、
    庚○○、己○○、寅○○、甲○○前往如犯罪事實三、所述
　　嘉義縣太保市各處時（庚○○、寅○○、甲○○部分地方未
　  去，同前犯罪事實欄三所述），其行動確係遭受控制，否則
    何以在證人丙○○可以被允許離開之前提下，證人丙○○仍
    心繫證人丁○○之行動自由猶遭被告等人控制之情況下，不
    敢遽予離去。倘如被告等人所辯，證人丁○○、丙○○之行
    動皆屬自由，何以證人丁○○自九十四年十月十日凌晨至翌
    日下午四時十分前往南新派出所前，長達十六小時期間，均
    不與證人丙○○返家休息，而要跟隨被告壬○○等人各地奔
    波，前往其不認識之人住處或場所？而被告等人一再要求戊○○出面解決時，被告壬○○在聽聞證人丙○○與戊○○對
    話時，尚可感覺到證人戊○○深感害怕，以致於證人戊○○
    不敢隻身南下商談債務，證人戊○○顯係恐懼如南下嘉義後
    ，亦可能遭如證人丁○○被剝奪行動自由之處境，而不敢南
    下，此亦為被告等人所明知。乃於知悉證人戊○○一方業已
    報案後，為求自清，始由己○○提議前往其較為熟悉之南新
    派出所以協調債務為由，借場地商談，惟此仍無解於其等妨
    害證人丁○○行動自由之罪行。此由證人丙○○於本院九十
    五年十二月十五日審理時一再地表示對於整個案發過程均感
    到驚恐、害怕，暨最後前往南新派出所時，丙○○駕車除搭
    載丁○○外，尚搭載與被告壬○○、庚○○較熟悉之被告己○○前往，至被告壬○○則駕車搭載庚○○前往一情可明。
三、綜上所述，被告壬○○、庚○○、己○○、寅○○、甲○○
    等人前開辯解均要無可採。其等有共同妨害證人丁○○行動
    自由之犯行，事證業臻明確，其等犯行均堪認定。
四、又查被告行為後，刑法業於九十四年一月七日修正，同年二
    月二日公布，於九十五年七月一日施行。刑法修正之比較新
    舊法，應就罪刑有關之共犯、未遂犯、想像競合犯、牽連犯
    、連續犯、結合犯，以及累犯加重、自首減輕暨其他法定加
    減原因（如身分加減）與加減例等一切情形，綜其全部罪刑
    之結果而為比較，最高法院九十五年五月二十三日九十五年
    度第八次刑庭會議決議可資參照。經查：
  (一)刑法第三百零二條第一項之妨害自由罪，其法定刑定有三百
    元以下之罰金刑，然被告行為後，於九十五年六月十四日增
    訂刑法施行法第一條之一，並規定：「中華民國九十四年一
    月七日刑法修正施行後，刑法分則編所定罰金之貨幣單位為
    新臺幣。九十四年一月七日刑法修正時，刑法分則編未修正
    之條文定有罰金者，自九十四年一月七日刑法修正施行後，
    就其所定數額提高為三十倍。但七十二年六月二十六日至九
    十四年一月七日新增或修正之條文，就其所定數額提高為三
    倍。」，且九十四年二月二日公布九十五年七月一日施行之
    刑法第三十三條第五款修正為：「主刑之種類如下：˙˙˙
    五、罰金：新臺幣一千元以上，以百元計算之」，是依修正
    後之法律，刑法第三百零二條第一項之剝奪他人行動自由罪
    ，所得科處之罰金刑最高為新臺幣九千元、最低為新臺幣一
    千元；而被告行為時適用之罰金罰鍰提高標準條例第一條前
    段規定：「依法律應處罰金、罰鍰者，就其原定數額得提高
    為二倍至十倍。但法律已依一定比率規定罰金或罰鍰之數額
    或倍數者，依其規定」、現行法規所定貨幣單位折算新臺幣
    條例第二條規定：「現行法規所定金額之貨幣單位為圓、銀
    元或元者，以新臺幣之三倍折算之」，及修正前刑法第三十
    三條第五款規定：「主刑之種類如下：˙˙˙五、罰金：一
    元以上」，是依行為時之法律，刑法第三百零二條第一項之
    剝奪他人行動自由罪，所得科處之罰金刑最高為新臺幣九千
    元，而最低為新臺幣三十元。因此，比較上述修正前、後之
    刑罰法律，自以被告行為時之舊法即依修正前刑法第三十三
    條第五款，並配合罰金罰鍰提高標準條例第一條前段，對被
    告為有利。
  (二)被告行為後，刑法第五十六條連續犯之規定，業於九十四年
    一月七日修正公布刪除，並於九十五年七月一日施行，則被
    告之犯行，因行為後新法業已刪除連續犯之規定，此刪除雖
    非犯罪構成要件之變更，但顯已影響行為人刑罰之法律效果
　　，自屬法律有變更，依新法第二條第一項規定，比較新、舊
　  法結果，仍應適用較有利於被告之行為時法律即舊法論以連
    續犯。
  (三)又被告己○○、甲○○前均犯罪（詳下五、述），茲於五年
    以內再故意犯本件有期徒刑以上之罪，不論依修正前之刑法
    第四十七條，或修正後之刑法第四十七條第一項之規定，均
    構成累犯，對被告而言並無有利或不利之情形，自不生新舊
    法比較之問題，應逕依修正前之刑法第四十七條，論以累犯
    ，並加重其刑。
  (四)綜合上述各條文修正前、後之比較，揆諸前揭最高法院決議
    及修正後刑法第二條第一項前段、但書規定之「從舊從輕」
    原則，綜其全部罪刑之比較，自應一體適用被告行為時之法
    律，即修正前刑法之相關規定及原罰金罰鍰提高標準條例第
    一條前段，現行法規所定貨幣單位折算新臺幣條例第二條規
    定，予以論處。
五、核被告壬○○、庚○○、己○○、寅○○、甲○○等人所為
    ，均係犯刑法第三百零二條第一項之以看管監控不讓離去之
    非法方法剝奪人之行動自由罪。公訴人雖認前揭被告等人於
    前犯罪事實三、所示犯行涉犯擄人勒贖罪嫌，為本院所不採
    （詳下七、述），惟基於妨害自由之基本社會事實仍屬同一
    之範圍內，予以變更起訴法條，並就犯罪事實二、之妨害自
    由部分誤認為犯罪事實三、之擄人勒贖罪所吸收，此部分顯
    係漏引妨害自由罪之法條，而於犯罪事實欄已有敘明該等事
    實，本院自得併予審酌，並業已當庭諭知被告等人所犯法條
    ，附此陳明。被告壬○○、庚○○、己○○、寅○○、綽號
    「國祥」之成年男子就如犯罪事實二、所述妨害自由犯行；
    被告壬○○、庚○○、己○○、寅○○、甲○○、丑○○及
    近二十名之不詳姓名年籍之成年男子（部分人士於中間曾離
    去）多人就如犯罪事實三、所述妨害自由犯行，彼此間均具
    有共同犯意聯絡與行為分擔，為共同正犯。又證人丁○○遭
    業已事先到達現場之被告己○○、甲○○或不詳姓名年籍成
    年男子作勢要將證人丁○○丟入圳溝，及事後庚○○、寅○○、壬○○、丙○○等人到達後，寅○○見丙○○等人仍無
    付款真意，而口出「要將丁○○埋掉」之言論，乃在其等剝
    奪證人丁○○行動自由之同一意念中，為妨害自由之部分行
    為，不另論罪。且於犯罪事實三、被告己○○於獲知被告乙○○順利將證人丁○○誘騙至嘉義後，隨即電聯被告庚○○
    、壬○○，被告庚○○、壬○○再帶同被告寅○○、丑○○
    分別南下，在被告壬○○、庚○○、寅○○到達嘉義之前（
    丑○○於嘉義交流道先行下車離去，已如前述），證人丁○○之行動自由即遭剝奪，事後被告寅○○口出上開恫嚇言論
    ，明顯無違於其等本意，均在其等妨害自由之共同犯意聯絡
    內。依司法院大法官會議釋字第一０九號「共同正犯，係共
    同實施犯罪行為之人，在共同意思範圍內，各自分擔犯罪行
    為之一部，相互利用他人之行為，以達其犯罪之目的，其成
    立不以全體均行參與實施犯罪構成要件之行為要件；參與犯
    罪構成要件之行為者，固為共同正犯；以自己共同犯罪之意
    思，參與犯罪構成要件以外之行為，或以自己共同犯罪之意
    思，事前同謀，而由其中一部分人實行犯罪之行為者，亦均
    應認為共同正犯，使之對於全部行為所發生之結果，負其責
　　任」解釋，及「共同正犯之意思聯絡，原不以數人間直接發
　  生者為限，即有間接之聯絡者，亦包括在內。如甲分別邀約
    乙、丙犯罪，雖乙、丙間彼此並無直接之聯絡，亦無礙於其
    為共同正犯之成立。」之最高法院七十七年臺上字第二一三
    五號判例意旨可資參照。被告壬○○、庚○○、己○○自應
　　對證人丁○○到達嘉義後直到南新派出所之被剝奪行動自由
　  期間，負共犯責任，被告寅○○、甲○○則應就其等離去之
    前，及證人丑○○事後也有到達「東天紫微宮」參與部分證
    人丁○○遭剝奪行動自由之行為負共犯責任。被告壬○○、
    庚○○、己○○、寅○○先後二次妨害自由犯行，均時間緊
    接，手段相同，顯係基於概括犯意反覆為之，為連續犯，依
    修正前刑法第五十六條規定以一罪論處，並依法加重其刑。
    又被告己○○前曾於七十六年間因殺人案件，經判處無期徒
    刑確定，嗣減刑為有期徒刑十五年，再減為有期徒刑十年確
    定，於九十三年十一月七日縮短刑期執行完畢；被告甲○○
    前曾於九十年間因傷害案件，經法院判處有期徒刑二月確定
　　，於九十年十月二日易科罰金執行完畢等節，此有臺灣高等
　  法院被告前案紀錄表二份在卷可按，其二人於五年以內再故
    意犯本件有期徒刑以上之罪，不論依修正前之刑法第四十七
    條，或修正後之刑法第四十七條第一項之規定，均構成累犯
    ，對被告己○○、甲○○而言並無有利或不利之情形，自不
    生新舊法比較之問題，應逕依修正前之刑法第四十七條，論
    以累犯，並加重其刑，並就被告己○○部分依法遞加重其刑
    。爰審酌被告壬○○、庚○○與證人丁○○、戊○○兄弟謀
    合以綁職棒球員簽賭，賺取巨額暴利之心態即有可議，所為
    亦極明顯地為法律所不容許；證人丁○○、戊○○兄弟利用
    其等亟欲簽賭牟利之心態而予以訛騙，固亦非正當；然被告
    壬○○、庚○○見證人丁○○始終不出面處理，竟以妨害自
    由方式迫使其或其弟戊○○出面解決，甚且毆打、以繩索綑
    綁、作勢丟入圳溝內之暴力方式為之，毫無法治觀念可言；
    考以被告壬○○、庚○○均係主謀，被告己○○僅為居間協
    調者，被告寅○○係緣於被告庚○○、被告甲○○係緣於被
    告己○○之關係，始參與本案，其等分工情節、參與深度及
    被告甲○○自始至終均坦承毆打犯行等一切情狀，分別量處
    如主文所示之刑，並就被告甲○○部分諭知易科罰金之折算
    標準（按行為後法律有變更者，適用行為時之法律。但行為
　　後之法律有利於行為人者，適用最有利於行為人之法律，刑
　  法第二條第一項定有明文。而被告甲○○於犯罪時之刑法第
    四十一條第一項前段規定：「犯最重本刑為五年以下有期徒
    刑以下之刑之罪，而受六個月以下有期徒刑或拘役之宣告，
    因身體、教育、職業、家庭之關係或其他正當事由，執行顯
　　有困難者，得以一元以上三元以下折算一日，易科罰金」。
　  又被告甲○○行為時之易科罰金折算標準，修正前罰金罰鍰
    提高標準條例第二條前段（現已刪除）規定，就其原定數額
    提高為一百倍折算一日，則本件被告行為時之易科罰金折算
    標準，應以銀元三百元折算一日，經折算為新臺幣後，應以
    新臺幣九百元折算為一日。惟九十五年七月一日修正公布施
    行之刑法第四十一條第一項前段則規定：「犯最重本刑為五
    年以下有期徒刑以下之刑之罪，而受六個月以下有期徒刑或
    拘役之宣告者，得以新臺幣一千元、二千元或三千元折算一
    日，易科罰金。」比較修正前後之易科罰金折算標準，以九
    十五年七月一日修正公布施行前之規定，較有利於被告甲○○，則應依刑法第二條第一項前段，適用修正前刑法第四十
    一條第一項前段規定，定其折算標準）。至用以綑綁證人丁○○之繩索並未扣案（公訴人誤認已扣案），復無法證明業
    已滅失，應依刑法第三十八條第一項第二款規定宣告沒收；
    另扣得行動電話八支，僅被告互為連絡或與他人通聯之用，
    無法證明供本案妨害自由犯行所用，爰不予宣告沒收，併予
    敘明。
六、本案丑○○雖未經檢察官提起公訴，然丑○○曾於九十四年
    十月二日負責誘騙證人丁○○自臺中北上臺北縣新莊市被告
    庚○○之工廠，為被告壬○○、庚○○、寅○○供述明確，
    足見其對本案亦有所介入；於九十四年十月十一日被告壬○○南下嘉義縣「東天紫微宮」時，丑○○亦併同前往，且曾
    至「紫微宮」來來去去，並非全程在場，被告壬○○因為丑
    ○○有案通緝在身，要其勿靠近，被告寅○○並供稱：被告
    壬○○對證人丁○○提出還款七十萬元借款之要求後，丑○○也有對證人丁○○說要還錢等情節，加以前開通聯紀錄，
    均在在顯示，丑○○至少亦有參與如犯罪事實三所述犯罪嫌
    疑。此部分自應由檢察官依法偵辦。
七、公訴人雖認被告壬○○、庚○○、己○○、寅○○、甲○○
    等人涉犯擄人勒贖罪嫌，無非係以：「(一)證人丁○○、戊○○、丙○○、辛○○之證述，(二)被告庚○○、壬○○、己○○、寅○○、甲○○均供承：於犯罪事實三所示之時間、地
    點在場與丁○○及丙○○商談金錢之事，甲○○並有毆打丁○○之事實。被告乙○○供承：有與綽號「小偉」、「阿生
    」、「小隻」之男子與丁○○從臺中一同開車至嘉義之事實
    。(三)丑○○供述：九十四年十月二日誘騙丁○○至庚○○位
　　於新莊的工廠，並於九十四年十月十日與壬○○連繫，表示
　  要帶人及調槍與壬○○一同到嘉義談判之事實。庚○○、壬○○亦供承：丑○○有介紹渠等認識丁○○，丑○○於九十
　　四年十月十日有至嘉義，但並沒有到現場之事實。寅○○則
　  供承：丑○○於其去到嘉義現場一、二十分鐘後有到，講一
    點話就走了之事實。(四)甲○○供證：九十四年十月十日丁○○並非自其所有ＢＭＷ的車上下來，而係自白色車子下來，
　  同時下來有二個人，車上尚有一人，ＢＭＷ的車上下來一人
    ，丁○○被打完後，下車之人才搭白色車子離去，現場只留
    下丁○○及ＢＭＷ的車子之事實。(五)有000000000
    0號（使用人丑○○）通訊監察譯文一份、行政院衛生署臺
    中醫院診斷證明書一張附卷足稽及扣案麻繩一條及行動電話
    八支足資佐證。並認「本件被告壬○○等雖與證人丁○○間
　　有所謂三百萬元之債務糾紛，惟被告壬○○等於嘉義時一開
　  始要求一千四百萬元，談判期間雖又降為七百萬元，惟均已
    超出原三百萬元債務之部分，其等要求超出之金額部分即有
　　勒贖之意圖至明。又被告庚○○、壬○○、己○○、寅○○
　  、甲○○、乙○○，係於強擄被害人丁○○，置於自己實力
    支配下後，向丁○○勒贖財物，以為換取人身自由之代價，
　　核被告庚○○等人所為，係犯刑法第三百四十七條規定」等
　  情。
  (一)公訴人於起訴書「證據並所犯法條」欄二、載明被告壬○○
    、庚○○、己○○、寅○○就犯罪事實二、所述犯行為犯罪
    事實三、擄人勒贖罪吸收，而併引用犯罪事實二、之證據資
    料以為犯罪事實三、之證據。惟犯罪事實二、三、所述犯行
    之時間已相隔八日，地點亦不同，證人丁○○遭剝奪行動自
    由之方式亦未完全相同，尚難認犯罪事實二、之妨害自由行
    為可為犯罪事實三、之擄人勒贖罪所吸收，則公訴人引前者
    行為之證據資料以為後者犯行之論罪根據，而未將二次犯行
    之證據分別敘述，容有未洽。茲於駁斥公訴人引用證據部分
    僅針對如犯罪事實三、相關部分，合先敘明。
  (二)訊據被告壬○○、庚○○、己○○、寅○○、甲○○均否認
    有擄人勒贖之犯行，均辯稱：伊等並無妨害證人丁○○之行
    動自由，亦無說他或其家人必須要交付一千四百萬元後，證
    人丁○○才可離去等詞。
  (三)證人丁○○、戊○○、丙○○於警、偵訊時，雖一再表示證
    人丁○○、戊○○不可能參與職棒簽賭，然職棒簽賭本屬非
    法行徑，其二人甚且被指認有綁職棒球員簽賭之能力，危害
    更甚於普通簽賭者，證人丁○○、戊○○矢口否認其等有上
    開非法行徑，本涉及其等自身刑責問題，自難苛求其等為承
    認自白之供述；參諸卷附絕色旅館有限公司之早班交班報表
    、住宿客戶資料表（參第一六五八七號偵卷二第二八頁、第
　　二九頁），確實登記於九十四年九月二十九日九時三十二分
　  、三十四分，丁○○之車牌號碼五五五五─ＬＸ自用小客車
    進入二０一室、二０五室，分別於同日二十三時十七分、二
    十三時十八分退房之紀錄，與被告壬○○、庚○○稱九十四
    年九月二十九日就是在該旅館內，與證人丁○○、戊○○兄
    弟監控、核對綁球員之名單（即俗稱之「菜單」）相符。故
    證人丁○○、戊○○均稱與被告壬○○、庚○○彼此間並無
    該一千四百萬元之簽賭糾紛云云，顯為避免自身涉案，而不
    敢遽予道出實情使然。
  (四)證人丁○○於警詢時固然提及，於九十四年十月二日在臺北
    縣新莊市被告庚○○工廠，並未承諾如果無法證明「春風」
    綁球員之事，則其要負責全部賭輸之一千四百萬元債務，惟
    其於檢察官九十四年十一月四日偵訊時，卻具結證稱：「當
    時在場有很多人，我不得不同意，大部分是壬○○告訴己○○的，且我當時急著要回去」（參他卷二第一０三頁）。與
    當時在場之被告壬○○、庚○○、己○○及事後耳聞之被告
    寅○○均供稱，當時證人丁○○確實有允諾如無法證明「春
    風」綁球員者，則輸的錢一千四百萬元全部由其負責償還等
    情相符。
  (五)九十四年十月二日被告壬○○等人與證人丁○○自臺北縣新
    莊市南下臺中金錢豹酒店時，雙方雖有再就該一千四百萬元
    職棒簽賭問題再作協商，然仍無法達成共識，繼而由被告乙○○出面保證由其負責解決，並表示其背後大哥係劉瑞榮後
    ，證人丁○○與戊○○始得脫困，已如前述，顯然該次並未
    就該一千四百萬元達成協議。至翌日（九十四年十月三日）
    被告乙○○代表證人丁○○、戊○○一方，被告己○○代表
    壬○○、庚○○一方，與證人癸○○等人雖有聚集於臺中市
    ○○路摩根西餐廳再度商談上開債務，並達成由證人丁○○
    償還三百萬元，分三期，每期清償一百萬元之初步協議，然
    當日被告壬○○、庚○○僅委託被告己○○到場，被告壬○○、庚○○亦均否認事後曾接獲被告己○○告知上開詳情，
    以致被告壬○○、庚○○二人是否知悉當日即以上開和解方
    案達成和解，甚至被告壬○○、庚○○於獲知上情後，在明
    知證人丁○○係訛騙其等有能力綁球員導致其等輸一千四百
    餘萬元之情況下，是否仍可能允諾以區區三百萬元達成和解
    ，亦顯值存疑。而直至九十四年十月十日晚上，證人丁○○
    經由被告乙○○之緣故才被帶至嘉義縣，於證人丙○○到達
    現場後，亦均與被告壬○○、庚○○、己○○等人談及證人
    丁○○、戊○○簽賭一千四百萬元之事，亦經證人丙○○證
    述明確。顯然在被告壬○○、庚○○主觀認知上，其等並不
    知悉九十四年十月三日在臺中市摩根西餐廳由被告己○○與
    對方商談之方案。退步言之，縱使被告壬○○、庚○○業已
    接受該三百萬元之方案，然被告壬○○、庚○○與證人丁○○、戊○○合作內容係由證人丁○○兄弟去綁球員，通知應
    簽何支隊伍之名單，再由被告壬○○、庚○○集資向組頭簽
    賭，惟證人丁○○兄弟並無法如其等宣稱有能力綁球員，被
    告壬○○、庚○○認為遭騙，主觀認為其等對證人丁○○兄
    弟仍有一千四百萬元債權之求償權。即便如證人丁○○、戊○○、丙○○所述，於九十四年十月十一日被告壬○○、庚○○、己○○一直要求證人丁○○、丙○○要證人戊○○出
    面解決抑或交付一千四百萬元債務乙情屬實，被告壬○○、
    庚○○確實有該筆巨額款項之支出，雖係因賭債所衍生之自
    然債務，在法律上因違反善良風俗習慣，而無法透過法律程
    序訴請給付，然猶非可謂被告壬○○、庚○○欲向證人丁○○索取一千四百萬元全額賭債，即謂超出其等原有協商三百
    萬元債務部分即具有不法所有之意圖。
  (五)況且，證人丁○○於遭被告壬○○、庚○○、己○○等人剝
    奪行動自由期間，猶仍以行動電話聯絡其母親、丙○○、戊○○，或傳送簡訊，此由證人丁○○於九十四年十月十一日
    十五時五十六分有傳遞「叫５００和你一起來」、同日十五
　　時五十一分：「我在南新派出所」之簡訊內容可明（參警卷
　  一第九頁）。猶與一般擄人勒贖者多半在取得贖款前，不會
    讓肉票有如此多與家人交談之機會，反與一般商談債務者，
    解決債務糾紛之謀式較為相像。
  (六)綜上所述，依現有事證，可徵被告壬○○、庚○○確實因證
    人丁○○、戊○○兄弟關係，而共同支付一千四百餘萬元，
    則被告壬○○、庚○○主觀認為證人丁○○、戊○○兄弟仍
    應就上開款項負責，實難認有何不法所有之意圖，即無法證
    明被告壬○○、庚○○、己○○、寅○○、甲○○等人就剝
    奪證人丁○○行動自由部分，有不法得財之意，而將其擄至
    自己實力支配之下，以求獲取贖款之擄人勒贖犯行至明，仍
    僅該當刑法第三百零二條第一項之以看管監控不讓離去之非
    法方法剝奪行動自由罪。
參、無罪部分：
一、公訴人認被告乙○○於犯罪事實三、涉犯擄人勒贖罪嫌，無
    非係以同前揭貳、七、之證據內容為證。訊據被告乙○○堅
    決否認有何上開犯行，辯稱：在犯罪事實三、部分，伊僅徵
    得證人丁○○同意後，將其帶往嘉義，由他與己○○等人商
    談債務問題後就離去，並無妨害其自由，也不知證人丁○○
    有遭毆打情事等詞。
二、按犯罪事實應依證據認定之，無證據不得認定犯罪事實，又
　　不能證明被告犯罪者，應諭知無罪之判決，刑事訴訟法第一
　  百五十四條第二項、第三百零一條第一項分別定有明文。又
    事實之認定，應憑證據，如未能發現相當證據，或證據不足
    以證明，自不能以推測或擬制之方法，以為裁判基礎（最高
    法院著有四十年臺上字第八六號判例參照）。再告訴人之告
    訴，本以使被告受刑事訴追為目的，故其陳述是否與事實相
    符，自應調查其他證據，以資審認，苟其所為攻擊之詞，尚
    有瑕疵，則在此瑕疵未予究明以前，即不能遽採為斷罪之基
    礎（最高法院著有六十九年臺上字第一五三一號判例參照）
    。另按認定犯罪事實，所憑之證據，雖不以直接證據為限，
    間接證據亦包括在內，然無論直接或間接證據，其為訴訟上
    之證明，須於通常一般之人均不致於有所懷疑，而得確信其
    為真實之程度者，始得據之為有罪之認定，倘其證明尚未達
    到此一程度，而有合理性懷疑之存在時，即無從為有罪之認
    定，此亦有最高法院七十六年臺上字第四九八六號判例可資
    參照。刑事訴訟法第一百六十一條第一項規定：檢察官就被
    告犯罪事實，應負舉證責任，並指出證明之方法。因此，檢
    察官對於起訴之犯罪事實，應負提出證據及說服之實質舉證
    責任。倘其所提出之證據，不足為被告有罪之積極證明，或
    其指出證明之方法，無從說服法院以形成被告有罪之心證，
    基於無罪推定之原則，自應為被告無罪判決之諭知，最高法
    院亦著有九十二年臺上字第一二八號判例可資參照。
三、經查：被告乙○○雖於九十四年十月十日晚上有與綽號「小
    偉」、「阿生」、「小隻」等人偕同證人丁○○前往嘉義縣
    太保市，然被告己○○、甲○○均供稱：被告乙○○去一下
    就離開，事後到達之被告庚○○、寅○○、壬○○均未看到
    被告乙○○，業據其等供述在卷；復有某人以000000
    0000號電話與丑○○使用之0000000000號電
    話，於九十四年十月十一日四時四十七分五十一秒之對話：
    「還在處理啦，阿德仔他們就走了啊」、「照兄、德仔他們
    走了啊」、「他們算是把人交出來而已，他們不管啦」、「
    阿德他們走了喔！」、「走了喔，說人載到位就走了」、「
    這樣算說話有算話啦」（參第一六五八七號偵卷二第七五頁
    背面），足見被告乙○○確係僅將證人丁○○帶至嘉義縣太
    保市埤麻腳大元帥廟前（大圳溝）隨即離去，並未再參與其
    後至「東天紫微宮」、被告己○○住處、壬○○友人「阿亮
    」住處、釣魚場及南新派出所等妨害證人丁○○行動自由之
    行為。而證人丁○○雖於警詢時陳稱：伊駕駛一輛ＢＭＷ牌
    五五五五─ＬＸ號自用小客車，行經臺中市○○路佑民醫院
    前，遭二臺車先後包夾，繼而有五、六名男性下來敲打伊車
    窗，伊搖下車窗後就遭歹徒強行架上車前往嘉義等情，惟證
    人丁○○於警詢時均表示不認識該些人，亦表示不知道乙○○是否參與本案（參警卷一第一七頁、第二三頁）；而於檢
    察官九十四年十月二十五日偵訊時，卻以證人身分具結證稱
    ：「一開始是我叫乙○○陪我去的，我當時因為不想『阿德
    』被捲入，才會那樣說」、「（下嘉義）我開我的車，我與
    『阿德』輪流開」、「我是自願走下去的，是去到該處後，
    等乙○○走後，我才被控制行動」、「因為我聽到的事與傳
    的事不符，我為了要澄清，才下去，．．．」（參他卷二第
    四三頁）；證人丁○○前後二次陳述、證述不一至明。公訴
    人雖推論證人丁○○可能因為先前被告乙○○於九十四年十
    月二日在金錢豹酒店將其帶離該處，為免拖累被告乙○○，
    始為上開相異之說詞。然本案除證人丁○○曾有過上開二種
    版本之說詞外，首先在嘉義縣太保市埤麻腳大元帥廟前（大
    圳溝）與被告乙○○會面之被告己○○亦稱只知道證人丁○○由被告乙○○帶到嘉義縣太保市「東天紫微宮」，不知有
    遭強押之事（至壬○○雖曾一度提及證人丁○○係被押到嘉
    義的，惟其亦證稱係來自於被告己○○之轉述，而觀被告己○○自始至終均表示不知丁○○是否被剝奪行動自由，從而
    被告壬○○上開供述內容，尚無法證明證人丁○○係遭被告
    乙○○以「強押」之剝奪行動自由方式為之，附此敘明）。
    而證人丁○○先前於九十四年十月二日即遭被告壬○○、庚○○設計由丑○○誘騙至臺北縣新莊市工廠，本次因為被告
    乙○○於九十四年十月二日已將證人丁○○自金錢豹酒店順
    利帶離開，且保證其會負責此事，並給被告己○○一個交代
    ，證人丁○○對於被告乙○○出面相挺之行為自是不疑有他
    ，而被告乙○○為信守先前對被告己○○之承諾，勸誘證人
    丁○○同意後，將其計誘至嘉義縣交與被告己○○等人再次
    商談上開職棒簽賭債務如何處理，亦不無可能。
四、綜上所陳，本件就被告乙○○部分仍存有如上合理之懷疑，
    而不能憑證人丁○○前後有歧異之指訴及被告壬○○前開有
    瑕疵之供述，即遽入被告乙○○於罪。其此部分犯罪不能證
    明，爰依法為無罪判決之諭知。
據上論斷，應依刑事訴訟法第二百九十九條第一項前段、第三百
條、第三百零一條第一項，刑法第二條第一項前段、第二十八條
、第三百零二條第一項，修正前刑法第五十六條、第四十七條、
第四十一條第一項前段，罰金罰鍰提高標準條例第一條前段，修
正前罰金罰鍰提高標準條例第二條，現行法規所定貨幣單位折算
新臺幣條例第二條，判決如主文。
中　　華　　民　　國　　96　　年　　1　　月　 　3 　　日
                  刑事第三庭　　審判長法　官  唐光義
　　　　　　　　　　                  法  官  楊萬益
　　　　　　　　　　                  法  官  賴妙雲
上正本證明與原本無異。
如不服本判決，應於送達後十日內向本院提出上訴狀（須附繕
本），上訴於台灣高等法院台中分院。
                                      書記官  孫曉鳳
中　　華　　民　　國　　96　　年　　1　　月 　　3 　　日
附錄論罪科刑法條
刑法第三百零二條第一項
第  302 條  （剝奪他人行動自由罪）
            私行拘禁或以其他非法方法，剝奪人之行動自由者
            ，處五年以下有期徒刑、拘役或三百元以下罰金。
            因而致人於死者，處無期徒刑或七年以上有期徒刑
            ，致重傷者，處三年以上十年以下有期徒刑。
            第一項之未遂犯罰之。
